臺灣雲林地方法院民事判決　　　　　　　 94年度訴字第109號
原　　　告　丙○○
被　　　告　丁○○
　　　　　　乙○○
　　　　　　甲○○○
上　一　人
訴訟代理人　張雯峰律師
　　　　　　奚淑芳律師
上列當事人間請求分割共有物事件，本院於民國94年4 月20日言
詞辯論終結，判決如下：
    主  文
兩造共有坐落雲林縣東勢鄉○○段八五七地號、地目建、面積０
．一三九三公頃土地，以雲林縣台西地政事務所民國九十四年三
月二十二日之複丈成果圖所示方法分割，即：
符號８５７─Ｆ部分面積０．０三二六００公頃土地分歸原告取
得。
符號８５７─Ｇ部分面積０．０一六三００公頃土地分歸被告丁○○取得。
符號８５７─Ｈ部分面積０．０一六三００公頃土地分歸被告乙○○取得。
符號８５７─Ｉ部分面積０．０三二六００公頃土地分歸被告甲○○○取得。
符號８５７─Ｊ部分面積０．０四一五００公頃，為道路，分歸
兩造共同取得，並按原應有部分比例保持共有。
訴訟費用由兩造按原應有部分比例負擔。
　　事實及理由
一、原告主張：坐落雲林縣東勢鄉○○段857 地號、地目建、面
    積0.1393公頃土地（下稱系爭土地）為兩造所共有，應有部
    分原告及被告甲○○○各為3 分之1 、被告丁○○及乙○○
    各為6 分之1 ，因系爭土地迄今仍保持共有，致土地均無法
    充分利用，而兩造間並未定有不能分割之期限，亦無因物之
    使用目的，不能分割之情形，為充分利用各共有人土地，爰
    依民法第823 條第1 項規定訴請裁判分割，請依雲林縣台西
    地政事務所民國94年3 月22日之複丈成果圖所示方法分割等
    語。
二、被告部分：
　(一)被告丁○○同意原告主張之上開分割方案。
　(二)被告乙○○、甲○○○則以：請求分配在符號857 ─Ｆ位置
  　，苟依原告主張之方案分割，則需補償前後土地價值差距之
    價額與被告等語置辯。並聲明：原告之訴駁回。
三、原告主張系爭土地為兩造共有，應有部分原告及被告甲○○○各為3 分之1 、被告丁○○及乙○○各為6 分之1 ，共有
    人間並無不分割之特約，亦無因物之使用目的不能分割之情
    形，惟無法達成協議分割等情，業據原告提出地籍圖謄本、
    土地登記簿謄本各1 份為證，並經本院會同雲林縣台西地政
    事務所測量員至現場履勘明確，製有勘驗筆錄在卷可稽，復
    為被告所不爭執，堪信原告之主張屬實。
四、按各共有人得隨時請求分割共有物，但因物之使用目的不能
    分割或契約訂有不分割之期限者，不在此限。又共有物之分
    割，依共有人協議之方法行之，分割方法不能協議決定者，
    法院得因任何共有人之聲請，命為左列之分配：一、以原物
    分配於各共有人。二、變賣共有物，以價金分配於各共有人
    ，民法第823 條第1 項、第824 條第1 項、第2 項分別定有
    明文。系爭土地既無不得分割之情形，共有人間亦無不分割
    之特約，再徵之被告乙○○、甲○○○不同意原告主張之分
    割方法，顯已無法協議分割以觀，足認兩造無法達成協議分
    割，則原告依上開規定請求裁判分割，為有理由，應予准許
    。
五、按裁判上定共有物之分割分法，法院有審酌共有物各種情形
    ，顧及共有人全體利益而自由裁量之權，不受任何當事人主
    張之拘束，最高法院著有29年上字第1792號、49年臺上字第
    2569號判例可資參照。查系爭土地形狀近似南北長、東西窄
    之長方形，面積為0.1393公頃，北臨四米之巷道對外交通，
    西側臨既成巷道供使用系爭土地內側之共有人出入，如現況
    圖（見雲林縣台西地政事務所93年10月15日複丈成果圖）編
    號Ａ、Ｂ分別為加強磚造平房、磚造瓦頂平房，為被告乙○○所有，面積為分別為0.017856、0.003072公頃；編號Ｃ、
    Ｄ、Ｅ、Ｆ分別為磚造瓦頂平房、磚造瓦頂平房、磚木造瓦
    頂平房、磚木造瓦頂平房、鐵皮屋，均為被告甲○○○所有
    ，面積分別為0.007469、0.007938、0.003913、0.001802
    公頃，其餘為空地，上開建物除被告乙○○所有上開建物經
    濟價值較高外，其餘建物年代久遠，經濟價值不高等情，業
    經本院會同雲林縣台西地政事務所勘驗現場明確，並製有勘
    驗筆錄，及該所93年10月15日土地複丈成果圖在卷可憑。本
    院審酌原告所主張之94年3 月22日複丈成果圖所示方法分割
    ，係依兩造現使用區域為分割原則，變動較小，亦無他人互
    相配合之牽制，影響較小，且分割後兩造取得之土地均屬方
    正，各共有人間均便於利用，並均臨道路及私設6 米巷道出
    入方便，且被告丁○○亦同意此案，雖被告乙○○、甲○○○主張需補償土地價差，惟系爭土地乃位於雲林縣東勢西路
    219 巷道內，距主要道路雲林縣東勢西路尚有數百公尺之遠
    ，系爭土地四周別無商業色彩，為一般住宅景觀，且住家分
　　佈不顯稠密，周圍多數仍為空地、種植用地各情，業經本院
　　至現場履勘明確，並有勘驗略圖附卷可參，堪認系爭土地前
  　後位置價值差距並無過劇，而顯失公平之情，是被告乙○○
　　、甲○○○請求補償價差，並聲請鑑定土地價差，要屬無據
  　。故綜上各情認依原告主張之分割方案即雲林縣台西地政事
    務所94年3 月22日之複丈成果圖所示方法分割對兩造較公平
    、合理，且符合土地整體之利用價值並兼及兩造間共有價值
    平等均衡原則，乃判決如主文第1 項所示。
六、末查，分割共有物乃具非訟事件之性質，本院斟酌何種分割
    方法較能增進共有物之經濟效益，並兼顧兩造之利益，以決
    定適當之分割方法，不因何造起訴而有不同，故原告請求分
    割之訴雖有理由，惟關於訴訟費用負擔，以共有人全體各按
    其應有部分比例負擔，方屬事理之平，併此敘明。
七、訴訟費用負擔之依據：民事訴訟法第80條之1
中　　華　　民　　國　　94　　年　　4 　　月　　30　　日
                  民事第二庭    法  官  陳秋如
以上正本係照原本作成。
如對本判決上訴，須於判決送達後20日內向本院提出上訴狀（需
按他造人數提出繕本）。
中　　華　　民　　國　　94　　年　　4 　　月　　30　　日
                                書記官　沈瑞芳
